【裁判字號】    96,簡上,157
【裁判日期】    970430
【裁判案由】    竊盜
【裁判全文】
臺灣高雄地方法院刑事判決             96年度簡上字第157號
上  訴  人  乙○○
即  被  告
上列上訴人因竊盜案件，不服本院高雄簡易庭民國96年1 月26日
96年度簡字第268 號第一審判決（聲請簡易判決處刑案號：95年
度偵字第32533 號），提起上訴，本院管轄之第二審合議庭認不
得以簡易判決處刑，改依通常程序審理，自為第一審判決如下：
    主    文
原判決撤銷。
乙○○無罪。
    理    由
一、聲請簡易判決處刑意旨略以：被告乙○○與姓名、年籍、不
    詳之成年男子，共同基於意圖為自己不法所有之犯意聯絡，
    於民國95年12月6日下午3時許，在高雄市三民區○○○路47
    4 號前，見丙○○所有、車牌號碼ZND －026 號（起訴書誤
    載為ZND －0266，下稱系爭機車）之藍色三陽輕型機車無人
    看管，竟以其自備之鑰匙竊取該機車，得手後與該不詳男子
    共同騎乘機車離去，嗣於12月8 日下午3 時許，為警在其所
    經營位於高雄市三民區○○○路289 號之永展車業行，查獲
    被告正在拆解該失竊之機車，因認被告涉犯刑法第320 條第
    1 項之竊盜罪嫌等語。
二、程序方面：
    本判決所引用之證據資料（詳後引證據），其中傳聞證據部
    分，縱無刑事訴訟法第159 條之1 至第159 條之4 或其他規
    定之傳聞證據例外情形，亦因檢察官、被告或同意可作為證
    據使用，或未聲明異議，依刑事訴訟法第159 條之5第1 項
    、第2 項之規定，本院審酌該證據作成之情況，認為適當，
    應得為證據。
三、實體方面：
  (一)按犯罪事實應依證據認定，無證據不得認定犯罪事實；不能
    證明被告犯罪者，應諭知無罪之判決，刑事訴訟法第154 條
    第2 項、第301 條第1 項分別定有明文。次按事實之認定，
    應憑證據，如未能發現相當證據，或證據不足以證明，自不
    能以推測或擬制之方法，為裁判基礎；且認定不利於被告之
    事實須依積極證據，苟積極證據不足為不利於被告事實之認
    定時，即應為有利於被告之認定；另認定犯罪事實所憑之證
    據，雖不以直接證據為限，間接證據亦包括在內，然而無論
    直接證據或間接證據，其為訴訟上之證明，須於通常一般之
    人均不致有所懷疑，而得確信其為真實之程度者，始得據為
    有罪之認定，倘其證明尚未達到此一程度，而有合理之懷疑
    存在而無從使事實審法院得有罪之確信時，即應由法院為諭
    知被告無罪之判決，亦有最高法院40年台上字第86號、30年
    台上字第816 號、76年台上字第4986號判例意旨足資參照。
  (二)公訴意旨認定被告涉犯前揭犯行，無非以：證人即告訴人丙○○之指述、監視器擷取照片、贓物認領保管收據、尋獲電
    腦輸入單等為憑。惟訊據被告堅決否認有何竊盜犯行。辯稱
    ：95年12月6 日有一名不知名之女子至伊所經營之機車行，
    表示其所有之機車停在附近網咖無法發動，要求伊將機車牽
    回修理，並留下記載「ZND －026 、深藍色」之字條，伊依
    其指示至現場牽車，但因該車並無鑰匙，伊只好空手返回機
    車行，該名女子於當日晚間電詢伊牽車情況，伊向之表示並
    無機車鑰匙，該名女子要求伊想辦法牽回去修理，伊乃在當
    晚復至網咖前將系爭機車牽回機車行，詎翌日（7 日）即有
    警員至伊機車行內表示要查詢贓車，當時系爭機車已停放在
    店內，然警員以手持電腦查詢失車記錄後，未為任何表示即
    離開現場，伊嗣後隨即著手修理系爭機車，未料證人丙○○
    與警方竟於同年月8 日至伊店內指控伊竊取該車，事後並有
    證人戊○○出面表示要為伊與證人丙○○和解，伊為息事寧
    人乃給付新台幣（下同）4 萬元和解金予證人丙○○、戊○○，惟伊確實並無竊盜犯行，而係遭陷害等語。經查：
  1.證人丙○○所有之車號ZND －026 號機車於95年12月6 日21
    時20分許，由證人丙○○向高雄市政府警察局三民第一分局
    長明派出所報案協尋，又被告確實在高雄市三民區○○○路
    474 號前將系爭機車牽回其所經營之機車行，而警方於同年
    月8 日15時50分許，在被告經營之機車行內尋獲已遭拆解車
    身外殼之系爭機車各節，有證人丙○○於警詢及偵查中之指
    述、高雄市政府警察局三民第一分局車輛協尋、尋獲電腦輸
    入單各1 份、監視器擷取照片6 張在卷可稽，並為被告所是
    認，此部分事實應堪認定。
  2.卷附被告在網咖前牽回系爭機車之監視器擷取照片固標示時
    間為95年12月8 日15時44分至同時53分（偵卷第17頁），惟
    證人丙○○於95年12月6 日21時20分許，業向警方報案系爭
    機車失竊之情，已如前述，被告亦供稱伊牽回系爭機車之時
    間為95年12月6 日晚間19、20時許（偵卷第56頁），是上開
    監視器擷取照片所標示之時間顯有違誤，被告於95年12月6
    日晚間應已將系爭機車牽回機車行之事實，應堪認定。而被
    告於警詢、偵查及本院審理中一致供稱系爭機車係一名不知
    名之女子要求伊牽回修理，伊乃於95年12月6 日晚間至高雄
    市三民區○○○路474 號前將系爭車輛牽回維修等語，核與
    證人丁○○於偵查中證稱：當時伊因機車故障，在1 點多到
    被告機車行修車，當日3 、4 點時還有一位賣飲料的小姐拿
    飲料來，順便修機車排氣管，約3 、4 點時有一位小姐進來
    說機車壞掉，請被告去前面幫她修車，那位小姐說鑰匙在機
    車上，被告去現場要牽車，空手回來說機車上根本沒有鑰匙
    ，過20多分，該女子又打電話來，伊有聽到被告跟她說沒見
    到機車上有鑰匙等語（偵卷第54至61頁）、本院審理中具結
    證稱：95年8 月伊在被告的店買了一台中古機車，後來有因
    機車故障再去被告店裡修理，有一次因為伊機車引擎拆開來
    修理，等的比較久，有看到一個瘦瘦、長頭髮、身高約165
    公分的女生過來店內，跟被告講機車號碼，說機車壞掉，叫
    被告去牽車修理，因為車號有英文，被告念錯，伊等還在那
    邊笑等語（本院卷(一)第136 、137 頁），另證人己○○於本
    院審理中結證稱：伊在95年底開始外送飲料至被告機車行，
    曾有一次送飲料，順便修理車子，有看到一位長髮，身高約
    161 公分左右的女子到被告店內表示車子拋錨，叫被告幫她
    修車，她晚一點會來店裡牽車，過幾天，被告有打電話給伊
    說因為該女子沒有去店內牽車，被告被誤認偷車，希望伊幫
    他出庭作證等語（本院卷(一)第170 至172 頁）互核大致相符
    ，佐以證人即本案查緝員警尤政強於本院審理中亦結證稱：
    被告的店是開放式車行，伊當時進去就直接跟被告說系爭機
    車是贓車，被告告訴伊是一個女生跟他說車發不動，要他去
    網咖牽回來修理的等語（本院卷(一)第139 頁），而證人丁○○、己○○、尤政強與本案並無利害關係，證人尤政強並為
    查獲本案之員警，渠等自無甘冒偽證罪責而故為不實證述之
    理，所述應均屬可採，是被告所辯係應一名女子之要求伊前
    往網咖牽回系爭機車等語，自非無據。又證人即警員洪振欽
    曾於被告遭查獲前一日即同年月7 日14時許，依勤務中心之
    通知，至被告機車行內查訪贓車，卻一無所獲，此經證人洪
    振欽於本院審理中結證明確（本院卷(二)第97至101 頁），雖
    內政部警政署97年3 月21日警署資字第0970043090號函表示
    ，證人丙○○報案之資料，於95年12月6 日21時37分許輸入
    內政部警政署警政資料庫，同日22時4 分許更新警政署警用
    行動電腦系統資料庫，進行壓縮處理，並提供警察局、分局
    伺服器及工作站等逐層設備，每半小時定時自動至上層伺服
    器擷取資料，最慢在2 小時內可更新工作站資料庫，供員警
    至工作站手動更新警用行動電腦（手持小型電腦）資料等語
    ，有該函文在卷可稽（本院卷(二)第118 頁），故證人洪振欽
    若確實有即時以手動更新警用行動電腦資料，其至遲在95年
    12月6 日23時37分許，應已可自警用行動電腦查悉系爭機車
    為失竊車輛之資訊，則其在同年月7 日14時許至被告機車行
    內查訪時，應無未發現被告已牽回店內之系爭機車為失竊贓
    車之理，是證人洪振欽當時持用之電腦是否已確實更新資料
    ，自不無可議。況被告因警方至其車行查贓之行為，於同日
    15時8 分許，立即打電話給高雄市勤務指揮中心抱怨店內多
    次遭誣控藏有贓車，不堪其擾等語，此有高雄市政府警察局
    96年6 月11日高市警勤字第0960033469號函暨光碟及錄音譯
    文1 份在卷可參，則被告當時若知系爭機車係屬贓車，衡情
    殆無如此明目張膽向勤務中心抱怨挑釁之理，佐以卷附查獲
    當時之照片所示，系爭機車業經被告在其開放式之機車店內
    進行拆解，機車車牌卻仍毫不避諱地懸掛在機車上（偵卷第
    20頁），與一般竊車車賊為避免遭察覺，多選擇隱蔽地點進
    行拆解，並會先將最明顯之標誌即機車車牌隱匿或變造之情
    相違，再與前揭證人丁○○、己○○、尤政強之證詞互相勾
    稽，被告係應該名女子之要求始前往網咖牽回系爭機車修理
    ，其至網咖牽車之當時並無竊盜之犯意與認識之事實，應堪
    認定。
  3.被告於牽回系爭機車之當時，應無竊盜犯意與認識，業如前
    述，然該名女子何以會剛好要求被告牽回證人丙○○所失竊
    之機車？查證人丙○○於本院審理中結證稱：伊在95年9 、
    10月到高雄找工作，因為要機車代步，所以在高雄的機車行
    以1 萬2 、3 千元之價格購買系爭機車，買進後沒幾天，就
    在網咖樓下遺失，後來伊由朋友「阿陸」陪同找車，找了一
    、二天，就在被告機車行看到系爭機車，伊就在被告店旁以
    持用之手機門號0000000000號打110 報警，跟警察說明地點
    ，與警察在被告機車行旁邊巷口會合後跟二名警察一起進去
    被告店內，證人戊○○是被告被抓釋放後，伊去被告店內牽
    車，被告叫證人戊○○和伊談和解的事，伊之前並不認識證
    人戊○○，後來證人戊○○有叫伊到被告機車行拿2 、3 萬
    元給伊，伊當時看到系爭機車時，整個零件都被解體，雖然
    被告有組起來，但有問題，所以伊叫被告修好再還伊，事後
    因伊沒有被告電話，也忘記機車行所在，所以沒有將機車領
    回去，伊在12月11、12日向被告拿到錢後就回台北直到96年
    10 月11 日本案開庭時才再回到高雄等語（本院卷(一)第182
    至188 頁）。而系爭機車於95年12月5 日登記過戶至證人丙○○名下，此有高雄市監理處南區分處96年6 月13日高市監
    南二密字第0961100439號函暨附件1 份在卷可參（本院卷(一)
    第56、60頁），而依證人丙○○前揭所述，其在95年9 、10
    月間已至高雄找工作，則其購置系爭機車若係為找工作代步
    使用，應於其至高雄初期即行購置，然其卻於欲離開高雄（
    同年月12日）前一星期即同年月5 日始購入上開機車，並於
    購入後翌日隨即失竊，尋獲後亦未將機車取回即逕自返回台
    北而未加聞問，所為已與常理相違。且其持用之手機門號00
    00000000號在95年12月1 日至同年月4 日間，其發話、收話
    之基地台均在台北，此有其通聯記錄在卷可參，則持用該手
    機之證人丙○○在此期間人應在台北而非高雄，其卻突然在
    同年月5 日遠至高雄購入系爭機車，並於同年月6 日報案遺
    失，所為亦值可議。再以其所述尋獲系爭機車之過程，與本
    案查緝員警即證人尤政強於本院審理中結證稱：伊當日執行
    勤務，至建國、和平路口時，車主即證人丙○○與另一名年
    輕人跑來跟伊說他在一家機車行看到他前幾天報案失竊之機
    車，伊就到被告店內察看，當時該車外殼及座椅都已經拆下
    ，但車牌還懸掛在上面等語（本院卷(一)第138 、139 頁），
    並不相符，亦與卷附通聯記錄所示證人丙○○持用之手機00
    00000000號於95年12月8 日並無撥打110 之記錄，而係於當
    日14時57分許直接撥入高雄市政府警察局三民分局00-00000
    00號之事實相互矛盾，是其所指機車失竊乙情，已啟人疑竇
    。又本案擔任調解之證人戊○○於本院審理中結證稱：伊當
    天因為要跟被告換車，警察剛好去抓被告，伊有去派出所找
    被告，問他伊車子的事情，後來被告被放回來後，剛好證人
    丙○○去被告店內要牽車，二人起了爭執，證人丙○○表示
    車子沒修好，伊剛好在場就幫二人調解，伊向證人丙○○提
    議更換一部被告店內的中古車或以3 萬元和解，當天被告先
    給付證人丙○○1 萬5 千元，翌日被告再電告伊出面轉交1
    萬5 千元給證人丙○○，伊並未從中獲利，之前也不認識證
    人丙○○，伊當時有草擬卷附之和解書草稿（偵卷第69頁）
    給被告，但事後就沒消息了等語（本院卷(一)第174 至179 頁
    ）。雖證人丙○○、戊○○均一致證稱於本案案發前彼此並
    不認識，惟據卷附二人所分別持用之手機門號0000000000、
    0000000000號之通聯記錄顯示，渠等二人早於案發前95年12
    月1 日起即有密切之通訊聯絡，顯見二人在本案案發前早已
    熟識，卻在被告面前偽裝並不認識，而在案發後由與被告並
    無特殊情誼之證人戊○○主動介入調解，並草擬並未如一般
    和解書明確記載賠償金額，卻僅記載「以同等級價位新車賠
    償」等籠統字樣之和解書草稿，所為亦值可議，而證人戊○○雖否認從本案和解中獲利，然被告自偵查迄今一致堅稱本
    案共支付4 萬元之金額（見偵卷第66頁答辯狀、本院卷(一)第
    25、26、181 頁），而其所支付之金錢係用以與證人丙○○
    和解之用，並無故意虛捏和解金額之理，所述應屬可採，參
    以證人丙○○證稱僅收取3 萬元款項，證人戊○○並承認事
    後有向被告借款2 千元等語（本院卷(一)第178 頁），核與被
    告所供於證人戊○○於本件案發後仍向其借款之情相吻合（
    本院卷(一)第25頁），證人戊○○應有從中獲得1 萬元之利益
    ，且其經濟狀況不佳之事實，亦堪認定。則以證人丙○○、
    戊○○於事前聯繫後，原住居台北之證人丙○○隨即在高雄
    購入系爭機車，並報案遺失，同時並有不知名之女子要求被
    告至網咖牽回系爭機車修理，期間並有人通報警方至被告機
    車行查贓未果，而由證人丙○○再報警尋獲後，證人戊○○
    再隱匿其與證人丙○○認識之事實而主動介入調解，並於被
    告給付4 萬元和解金後，證人丙○○立即返回台北而棄置系
    爭機車不管等情觀之，本案應係證人丙○○、戊○○與該名
    不知名之女子，假借修理車輛為名，誘騙被告前往網咖牽回
    系爭機車後，報案失竊，並利用被告涉犯刑事糾紛後，急於
    息事寧人而欲和解之心態，從中詐取和解金至明，被告辯稱
    係遭陷害等語，自屬可採。
  4.綜上所述，被告雖有至網咖牽回系爭機車之行為，然其當時
    並無竊盜之犯意與認識，並無足構成刑法竊盜罪責，其事後
    雖有支付證人丙○○和解金，然此係為息事寧人所為，尚不
    得遽而為不利於被告之認定，於此，既無其他積極證據足證
    被告有何竊盜之犯行，反有相當之證據足可證明被告於此有
    遭陷害詐騙之嫌，是公訴人所指被告之犯行自屬不能證明，
    原審未察，遽以論罪科刑，尚有未恰，被告上訴指摘原判決
    不當，為有理由，而應由本院撤銷改判，另為被告無罪之諭
    知。
四、另按，證人丙○○、戊○○與該名不知名之女子，假借修理
    車輛為名，誘騙被告前往網咖牽回系爭機車後，報案失竊，
    並利用被告涉犯刑事糾紛後，急於息事寧人而欲和解之心態
    ，從中詐取和解金，此部分不無涉及刑法詐欺、誣告罪嫌之
    虞，本院將依職權告發由檢察官另行偵辦處理。
五、末按，法院得為簡易判決處刑者，以所科之刑係宣告緩刑、
    得易科罰金之有期徒刑及拘役或罰金為限；於檢察官聲請以
    簡易判決處刑之案件，經法院認應為無罪判決之諭知者，應
    適用通常程序審判之，刑事訴訟法第449 條第3 項、第451
    條之1 第4 項但書第3 款、第452 條分別規定甚明。又地方
    法院簡易庭對被告為簡易判決處刑後，經提起上訴，而地方
    法院合議庭認應為無罪判決之諭知者，依同法第455 條之1
    第3項 準用第369 條第2 項之規定意旨，應由該地方法院合
    議庭撤銷簡易庭之判決，改依第一審通常程序審判，其所為
    判決，應屬於第一審判決，檢察官仍得依通常上訴程序上訴
    於管轄第二審之高等法院（最高法院91年度台非字第21號判
    決參照）。本件聲請簡易判決處刑意旨，經本院審理後既認
    應為被告無罪之諭知，依上開說明，除撤銷原判決外，並應
    逕行改依通常程序審理，自為第一審判決，檢察官如有不服
    ，仍得於法定上訴期間內，向管轄之第二審法院提起上訴，
    附此敘明。
據上論斷，應依刑事訴訟法第452 條、第455 條之1 第1 項、第
3 項、第369 條第1 項前段、第364 條、第301 條第1 項，判決
如主文。
本案經檢察官甲○○到庭執行職務。
中    華    民    國    97    年    4    月    30     日
                  刑事第十三庭審判長  法  官  黃惠玲
                                      法  官  楊國煜
                                      法  官  郭宜芳
上列正本證明與原本無異。
如不服本判決，應於判決送達後10日內，向本院提出上訴狀。
                                      書記官  李崑良
中    華    民    國    97    年    4     月    30    日


司法院資訊處製作；財團法人民間司法改革基金會備份。
